---
title: "Métodos de incertidumbre"
author: "Luis Ocaña, Eva Resch, Marta Rodriguez y Lucia Romero"
date: "10 de octubre de 2023"
lang: es
output:
  pdf_document:
    toc: yes
    number_sections: yes
---

```{r setup, include=FALSE}
library(kableExtra)
library(tidyverse)
source("teoriadecision_funciones_incertidumbre.R") # Lectura de las funciones 
# creadas por "calote" en GitHub.
```

\newpage
# Selección coche de alquiler

**Luis se va de vacaciones de Mikonos y quiere alquilar un coche durante un día para recorrerse la isla. Estaba pensando alquilar un coche pequeño, como un fiat 500, encontrando las siguientes 3 empresas con este tipo de vehículos: Avis, que por 1 día le cobra 50€, Europcar por 65€ y Cicar por 80€. Todas las empresas tienen una política de seguros muy diferentes.**

**En Avis no incluye ningún seguro ni asistencia en carretera, cobrándole 25€ si pincha una rueda, 60€ si rompe la luna del coche y 350€ en caso de que el coche quede siniestro. En Europcar tiene un seguro básico, que cubre una parte de los daños; si se le pincha la rueda del coche le cobran 15€, 25€ si se le rompe la luna del coche y 185€ en caso de siniestro. En cambio, en Cicar cuenta con un seguro a todo riesgo sin franquicia.**

**¿Qué empresa debería escoger Luis si quiere ahorrarse el máximo dinero posible/piensa que todo le va a ir bien? ¿Y si fuera al revés y tuviera siempre "mala suerte"?**

```{r}
tabla2=crea.tablaX(c(50,75,110,400,
                     65,80,90,250,
                     80,80,80,80)) # Creación de la tabla
colnames(tabla2)=c("Nada","Pinchazo","Rotura luna","Siniestro")
rownames(tabla2)=c("Avis","Europcar","Cicar")
```

```{r echo=FALSE}
kable(tabla2, booktabs = TRUE, caption = "Tabla de decisión",align = "c",linesep = " ") %>%
  kable_styling(latex_options = c("hold_position"),
                bootstrap_options = "striped", full_width = F) 
```

```{r comment=NA}
Sol2=criterio.Todos(tabla2,0.5,F)
```
```{r echo=FALSE}
kable(Sol2, booktabs = TRUE,align = "c",linesep = " ") %>%
  kable_styling(latex_options = c("hold_position"),
                bootstrap_options = "striped", full_width = T) 
```

Deberá escoger la empresa Avis, ya que su planeamiento se corresponde con el criterio optimista.

En el segundo caso debería escoger Cicar, ya que ese planteamiento corresponde al criterio de Wald o pesimista.