---
title: "Métodos de incertidumbre"
author: "Luis Ocaña, Eva Resch, Marta Rodriguez y Lucia Romero"
date: "10 de octubre de 2023"
lang: es
output:
  pdf_document:
    toc: yes
    number_sections: yes
---

```{r setup, include=FALSE}
library(kableExtra)
library(tidyverse)
source("teoriadecision_funciones_incertidumbre.R") # Lectura de las funciones 
# creadas por "calote" en GitHub.
```

\newpage
# Ejemplo tabla de decisión con valores inventados.

```{r}
set.seed(2601) # Semilla para reproductividad
datos1=runif(4*7) # Creación de datos aleatorios
tabla1=crea.tablaX(datos1,7,4) # Creación de la tabla
```

```{r echo=FALSE}
kable(tabla1, booktabs = TRUE, caption = "Tabla de decisión",align = "c",linesep = " ") %>%
  kable_styling(latex_options = c("hold_position"),
                bootstrap_options = "striped", full_width = F) 
```

Resolvamos el problema con los diferentes métodos que hemos dado en clase:

## Wald

### Favorable

```{r comment=NA}
WaldF=criterio.Wald(tabla1,T)
WaldF
```
```{r echo=FALSE, comment=NA}
cat("La alternativa óptima por el criterio ",WaldF$criterio, " en el caso de ", 
    ifelse(WaldF$metodo=="favorable","beneficios","costes"),
    "\n", "es la ",names(WaldF$AlternativaOptima),
    " con un valor óptimo de ", WaldF$ValorOptimo, sep = "" )
```
### Desfavorable

```{r comment=NA}
WaldD=criterio.Wald(tabla1,F)
WaldD
cat("La alternativa óptima por el criterio ",WaldD$criterio, " en el caso de ", 
    ifelse(WaldD$metodo=="favorable","beneficios","costes"),
    "\n", "es la ",names(WaldD$AlternativaOptima),
    " con un valor óptimo de ", WaldD$ValorOptimo, sep = "" )
```
```{r echo=FALSE, comment=NA}
```
\newpage
## Optimista

### Favorable

```{r comment=NA}
OptimistaF=criterio.Optimista(tabla1,T)
OptimistaF
```
```{r echo=FALSE, comment=NA}
cat("La alternativa óptima por el criterio ",OptimistaF$criterio, " en el caso de ", 
    ifelse(OptimistaF$metodo=="favorable","beneficios","costes"),
    "\n", "es la ",names(OptimistaF$AlternativaOptima),
    " con un valor óptimo de ", OptimistaF$ValorOptimo, sep = "" )
```

### Desfavorable

```{r comment=NA}
OptimistaD=criterio.Optimista(tabla1,F)
OptimistaD
```
```{r echo=FALSE, comment=NA}
cat("La alternativa óptima por el criterio ",OptimistaD$criterio, " en el caso de ", 
    ifelse(OptimistaD$metodo=="favorable","beneficios","costes"),
    "\n", "es la ",names(OptimistaD$AlternativaOptima),
    " con un valor óptimo de ", OptimistaD$ValorOptimo, sep = "" )
```

## Hurwicz

### Favorable
```{r comment=NA}
HurwiczF=criterio.Hurwicz(tabla1,T)
HurwiczF
```
```{r echo=FALSE, comment=NA}
cat("La alternativa óptima por el criterio ",HurwiczF$criterio, " en el caso de ", 
    ifelse(HurwiczF$metodo=="favorable","beneficios","costes"),
    "\n", "es la ",names(HurwiczF$AlternativaOptima),
    " con un valor óptimo de ", HurwiczF$ValorOptimo, sep = "" )
```
### Desfavorable
```{r comment=NA}
HurwiczD=criterio.Hurwicz(tabla1,F)
HurwiczD
```
```{r echo=FALSE, comment=NA}
cat("La alternativa óptima por el criterio ",HurwiczD$criterio, " en el caso de ", 
    ifelse(HurwiczD$metodo=="favorable","beneficios","costes"),
    "\n", "es la ",names(HurwiczD$AlternativaOptima),
    " con un valor óptimo de ", HurwiczD$ValorOptimo, sep = "" )
```
## Savage
### Favorable
```{r comment=NA}
SavageF=criterio.Savage(tabla1,T)
SavageF
```
```{r echo=FALSE, comment=NA}
cat("La alternativa óptima por el criterio ",SavageF$criterio, " en el caso de ", 
    ifelse(SavageF$metodo=="favorable","beneficios","costes"),
    "\n", "es la ",names(SavageF$AlternativaOptima),
    " con un valor óptimo de ", SavageF$ValorOptimo, sep = "" )
```
### Desfavorable
```{r comment=NA}
SavageD=criterio.Savage(tabla1,F)
SavageD
```
```{r echo=FALSE, comment=NA}
cat("La alternativa óptima por el criterio ",SavageD$criterio, " en el caso de ", 
    ifelse(SavageD$metodo=="favorable","beneficios","costes"),
    "\n", "es la ",names(SavageD$AlternativaOptima),
    " con un valor óptimo de ", SavageD$ValorOptimo, sep = "" )
```
## La Place
### Favorable
```{r comment=NA}
LaPlaceF=criterio.Laplace(tabla1,T)
LaPlaceF
```
```{r echo=FALSE, comment=NA}
cat("La alternativa óptima por el criterio ",LaPlaceF$criterio, " en el caso de ", 
    ifelse(LaPlaceF$metodo=="favorable","beneficios","costes"),
    "\n", "es la ",names(LaPlaceF$AlternativaOptima),
    " con un valor óptimo de ", LaPlaceF$ValorOptimo, sep = "" )
```
### Desfavorable
```{r comment=NA}
LaPlaceD=criterio.Laplace(tabla1,F)
LaPlaceD
```
```{r echo=FALSE, comment=NA}
cat("La alternativa óptima por el criterio ",LaPlaceD$criterio, " en el caso de ", 
    ifelse(LaPlaceD$metodo=="favorable","beneficios","costes"),
    "\n", "es la ",names(LaPlaceD$AlternativaOptima),
    " con un valor óptimo de ", LaPlaceD$ValorOptimo, sep = "" )
```

## Punto ideal
### Favorable
```{r comment=NA}
PuntoIdealF=criterio.PuntoIdeal(tabla1,T)
PuntoIdealF
```
```{r echo=FALSE, comment=NA}
cat("La alternativa óptima por el criterio ",PuntoIdealF$criterio, " en el caso de ", 
    ifelse(PuntoIdealF$metodo=="favorable","beneficios","costes"),
    "\n", "es la ",names(PuntoIdealF$AlternativaOptima),
    " con un valor óptimo de ", PuntoIdealF$ValorOptimo, sep = "" )
```
### Desfavorable
```{r comment=NA}
PuntoIdealD=criterio.PuntoIdeal(tabla1,F)
PuntoIdealD
```
```{r echo=FALSE, comment=NA}
cat("La alternativa óptima por el criterio ",PuntoIdealD$criterio, " en el caso de ", 
    ifelse(PuntoIdealD$metodo=="favorable","beneficios","costes"),
    "\n", "es la ",names(PuntoIdealD$AlternativaOptima),
    " con un valor óptimo de ", PuntoIdealD$ValorOptimo, sep = "" )
```

\newpage
# Selección coche de alquiler

**Luis se va de vacaciones de Mykonos y quiere alquilar un coche durante un día para recorrerse la isla. Estaba pensando alquilar un coche pequeño, como un fiat 500, encontrando las siguientes 3 empresas con este tipo de vehículos: Avis, que por 1 día le cobra 50€, Europcar por 65€ y Cicar por 80€. Todas las empresas tienen una política de seguros muy diferentes.**

**En Avis no incluye ningún seguro ni asistencia en carretera, cobrándole 25€ si pincha una rueda, 60€ si rompe la luna del coche y 350€ en caso de que el coche quede siniestro. En Europcar tiene un seguro básico, que cubre una parte de los daños; si se le pincha la rueda del coche le cobran 15€, 25€ si se le rompe la luna del coche y 185€ en caso de siniestro. En cambio, en Cicar cuenta con un seguro a todo riesgo sin franquicia.**

**¿Qué empresa debería escoger Luis si quiere ahorrarse el máximo dinero posible/piensa que todo le va a ir bien? ¿Y si fuera al revés y tuviera siempre "mala suerte"?**

```{r}
tabla2=crea.tablaX(c(50,75,110,400,
                     65,80,90,250,
                     80,80,80,80)) # Creación de la tabla
colnames(tabla2)=c("Nada","Pinchazo","Rotura luna","Siniestro")
rownames(tabla2)=c("Avis","Europcar","Cicar")
```

```{r echo=FALSE}
kable(tabla2, booktabs = TRUE, caption = "Tabla de decisión",align = "c",linesep = " ") %>%
  kable_styling(latex_options = c("hold_position"),
                bootstrap_options = "striped", full_width = F) 
```

```{r comment=NA}
Sol2=criterio.Todos(tabla2,0.5,F)
```
```{r echo=FALSE}
kable(Sol2, booktabs = TRUE,align = "c",linesep = " ") %>%
  kable_styling(latex_options = c("hold_position"),
                bootstrap_options = "striped", full_width = T) 
```

Deberá escoger la empresa Avis, ya que su planeamiento se corresponde con el criterio optimista.

En el segundo caso debería escoger Cicar, ya que ese planteamiento corresponde al criterio de Wald o pesimista.


\newpage
# Selección empresa proveedora

**Una empresa de venta de electrodomésticos desea contartar un proveedor para el próximo año, de manera que le salga lo más rentable posible. todos los proveedores tienes un precio fijo inicial para un pedido de 1000 unidades, dependiendo de la marca, y dicho precio aumenta por cada 100 unidades extra que la empresa solicite fuera de plazo.**
**Tiene tres opciones, el proveedor A le cobra 500 u.m.por el primer pedido, el B 450 u.m. y el C 700 u.m.. Si añade 100 unidades mas, el proveedor A le cobrara 200 u.m. de suplemento, el B 250 u.m. y el C 100 u.m.. Mientras que si añade otras 100 unidades mas el proveedor A le sumará 150 u.m, el B 200 u.m. y el C nada. ¿Cuál es la opción más rentable si espera muchas ventas este año? ¿Y si tiene una previsión negativa?**

```{r}
crea.tablaX = function(vector_matporfilas,numalternativas=3,numestados=3) {

  X = matrix(vector_matporfilas,nrow=numalternativas,ncol=numestados,byrow=TRUE)
  colnames(X) = paste('e',1:numestados,sep='');
  rownames(X) = paste('d',1:numalternativas,sep='');
  return(X);

}
tabla=crea.tablaX(c(500,700,850,
                     450,700,900,
                     700,800,800))
 colnames(tabla)=c("P inicial","+100 udades.","+100 udades.")
 rownames(tabla)=c("A","B","C")
 tabla

```


```{r comment=NA}
Sol=criterio.Todos(tabla,0.5,F)
```
```{r echo=FALSE}
kable(Sol, booktabs = TRUE,align = "c",linesep = " ") %>%
  kable_styling(latex_options = c("hold_position"),
                bootstrap_options = "striped", full_width = T) 
```
En el primer caso, debe escoger el proveedor B puesto que estamos en el caso de pensamiento optimista,
mientras que en el segundo caso se quedaría con el C, correspondiente al pensamiento pesimista(Wald)


\newpage
# Tabla de decisión con valores inventados.
```{r echo=FALSE}
set.seed(123) 
n=50
datos=runif(n) # Creación de datos aleatorios
tabla=crea.tablaX(datos,7,4) 
```

```{r echo=FALSE}
kable(tabla, booktabs = TRUE, caption = "Tabla de decisión",align = "c",linesep = " ") %>%
  kable_styling(latex_options = c("hold_position"),
                bootstrap_options = "striped", full_width = F) 
```

## Wald

### Favorable

```{r comment=NA}
WaldF=criterio.Wald(tabla,T)
WaldF
```
```{r echo=FALSE, comment=NA}
cat("La alternativa óptima por el criterio ",WaldF$criterio, " en el caso de ", 
    ifelse(WaldF$metodo=="favorable","beneficios","costes"),
    "\n", "es la ",names(WaldF$AlternativaOptima),
    " con un valor óptimo de ", WaldF$ValorOptimo, sep = "" )
```
### Desfavorable

```{r comment=NA}
WaldD=criterio.Wald(tabla,F)
WaldD
cat("La alternativa óptima por el criterio ",WaldD$criterio, " en el caso de ", 
    ifelse(WaldD$metodo=="favorable","beneficios","costes"),
    "\n", "es la ",names(WaldD$AlternativaOptima),
    " con un valor óptimo de ", WaldD$ValorOptimo, sep = "" )
```
```{r echo=FALSE, comment=NA}
```

## Optimista

### Favorable

```{r comment=NA}
OptimistaF=criterio.Optimista(tabla,T)
OptimistaF
```
```{r echo=FALSE, comment=NA}
cat("La alternativa óptima por el criterio ",OptimistaF$criterio, " en el caso de ", 
    ifelse(OptimistaF$metodo=="favorable","beneficios","costes"),
    "\n", "es la ",names(OptimistaF$AlternativaOptima),
    " con un valor óptimo de ", OptimistaF$ValorOptimo, sep = "" )
```
### Desfavorable

```{r comment=NA}
OptimistaD=criterio.Optimista(tabla,F)
OptimistaD
```
```{r echo=FALSE, comment=NA}
cat("La alternativa óptima por el criterio ",OptimistaD$criterio, " en el caso de ", 
    ifelse(OptimistaD$metodo=="favorable","beneficios","costes"),
    "\n", "es la ",names(OptimistaD$AlternativaOptima),
    " con un valor óptimo de ", OptimistaD$ValorOptimo, sep = "" )
```

## Hurwicz
### Favorable
```{r comment=NA}
HurwiczF=criterio.Hurwicz(tabla,T)
HurwiczF
```
```{r echo=FALSE, comment=NA}
cat("La alternativa óptima por el criterio ",HurwiczF$criterio, " en el caso de ", 
    ifelse(HurwiczF$metodo=="favorable","beneficios","costes"),
    "\n", "es la ",names(HurwiczF$AlternativaOptima),
    " con un valor óptimo de ", HurwiczF$ValorOptimo, sep = "" )
```
### Desfavorable
```{r comment=NA}
HurwiczD=criterio.Hurwicz(tabla,F)
HurwiczD
```
```{r echo=FALSE, comment=NA}
cat("La alternativa óptima por el criterio ",HurwiczD$criterio, " en el caso de ", 
    ifelse(HurwiczD$metodo=="favorable","beneficios","costes"),
    "\n", "es la ",names(HurwiczD$AlternativaOptima),
    " con un valor óptimo de ", HurwiczD$ValorOptimo, sep = "" )
```
## Savage
### Favorable
```{r comment=NA}
SavageF=criterio.Savage(tabla,T)
SavageF
```
```{r echo=FALSE, comment=NA}
cat("La alternativa óptima por el criterio ",SavageF$criterio, " en el caso de ", 
    ifelse(SavageF$metodo=="favorable","beneficios","costes"),
    "\n", "es la ",names(SavageF$AlternativaOptima),
    " con un valor óptimo de ", SavageF$ValorOptimo, sep = "" )
```
### Desfavorable
```{r comment=NA}
SavageD=criterio.Savage(tabla,F)
SavageD
```
```{r echo=FALSE, comment=NA}
cat("La alternativa óptima por el criterio ",SavageD$criterio, " en el caso de ", 
    ifelse(SavageD$metodo=="favorable","beneficios","costes"),
    "\n", "es la ",names(SavageD$AlternativaOptima),
    " con un valor óptimo de ", SavageD$ValorOptimo, sep = "" )
```
## La Place
### Favorable
```{r comment=NA}
LaPlaceF=criterio.Laplace(tabla,T)
LaPlaceF
```
```{r echo=FALSE, comment=NA}
cat("La alternativa óptima por el criterio ",LaPlaceF$criterio, " en el caso de ", 
    ifelse(LaPlaceF$metodo=="favorable","beneficios","costes"),
    "\n", "es la ",names(LaPlaceF$AlternativaOptima),
    " con un valor óptimo de ", LaPlaceF$ValorOptimo, sep = "" )
```
### Desfavorable
```{r comment=NA}
LaPlaceD=criterio.Laplace(tabla,F)
LaPlaceD
```
```{r echo=FALSE, comment=NA}
cat("La alternativa óptima por el criterio ",LaPlaceD$criterio, " en el caso de ", 
    ifelse(LaPlaceD$metodo=="favorable","beneficios","costes"),
    "\n", "es la ",names(LaPlaceD$AlternativaOptima),
    " con un valor óptimo de ", LaPlaceD$ValorOptimo, sep = "" )
```

## Punto ideal
### Favorable
```{r comment=NA}
PuntoIdealF=criterio.PuntoIdeal(tabla,T)
PuntoIdealF
```
```{r echo=FALSE, comment=NA}
cat("La alternativa óptima por el criterio ",PuntoIdealF$criterio, " en el caso de ", 
    ifelse(PuntoIdealF$metodo=="favorable","beneficios","costes"),
    "\n", "es la ",names(PuntoIdealF$AlternativaOptima),
    " con un valor óptimo de ", PuntoIdealF$ValorOptimo, sep = "" )
```
### Desfavorable
```{r comment=NA}
PuntoIdealD=criterio.PuntoIdeal(tabla,F)
PuntoIdealD
```
```{r echo=FALSE, comment=NA}
cat("La alternativa óptima por el criterio ",PuntoIdealD$criterio, " en el caso de ", 
    ifelse(PuntoIdealD$metodo=="favorable","beneficios","costes"),
    "\n", "es la ",names(PuntoIdealD$AlternativaOptima),
    " con un valor óptimo de ", PuntoIdealD$ValorOptimo, sep = "" )
```






\newpage

# Eva Clara Resch

## Problema 1 : Tabla de Decisión

Observando los dos casos, favorable y desfavorable, por separado. El resumen de cada caso se encuentra al final del apartado.

```{r tablaDecision1ECR, include=FALSE}
set.seed(13)
tb1 = crea.tablaX(rnorm(5*6, mean=100, sd=10), 5, 6)
df1 = data.frame(tb1)
```

```{r printtableECR}
knitr::kable(df1, format="markdown")
```

## Caso 1: favorable {-}

### Criterio de Wald (fav)

```{r criterioWaldFavECR}
criterio.Wald(tablaX = tb1, favorable = TRUE)
```

### Criterio Optimista (fav)

```{r criterioOptimistaFavECR}
criterio.Optimista(tablaX = tb1, favorable = TRUE)
```

### Criterio de Hurwicz (fav)

En caso de alfa = 0.4:

```{r criterioHurwiczFavECR}
criterio.Hurwicz(tablaX = tb1, alfa = 0.4, favorable = TRUE)
```

El caso general:

```{r criterioHurwiczGeneralFavECR}
dibuja.criterio.Hurwicz(tablaX = tb1, favorable = TRUE)
```

### Criterio de Savage (fav)

```{r criterioSavageFavECR}
criterio.Savage(tablaX = tb1, favorable = TRUE)
```

### Criterio de Laplace (fav)

```{r criterioLaplaceFavECR}
criterio.Laplace(tablaX = tb1, favorable = TRUE)
```

### Criterio del Punto Ideal (fav)

```{r criterioPuntoIdealFavECR}
criterio.PuntoIdeal(tablaX = tb1, favorable = TRUE)
```

### Resumen {-}
Con respecto a los beneficios, la mayoría de los criterios eligen la alternativa d1, sólo los criterios Optimista y Savage eligen la alternativa d4.


## Caso 2: desfavorable {-}

### Criterio de Wald (desfav)

```{r criterioWaldDesfavECR}
criterio.Wald(tablaX = tb1, favorable = FALSE)
```

### Criterio Optimista (desfav)

```{r criterioOptimistaDesfavECR}
criterio.Optimista(tablaX = tb1, favorable = FALSE)
```

### Criterio de Hurwicz (desfav)

En caso de alfa = 0.4:

```{r criterioHurwiczDesfavECR}
criterio.Hurwicz(tablaX = tb1, alfa = 0.4, favorable = FALSE)
```

El caso general:

```{r criterioHurwiczGeneralDesfavECR}
dibuja.criterio.Hurwicz(tablaX = tb1, favorable = FALSE)
```

### Criterio de Savage (desfav)

```{r criterioSavageDesfavECR}
criterio.Savage(tablaX = tb1, favorable = FALSE)
```

### Criterio de Laplace (desfav)

```{r criterioLaplaceDesfavECR}
criterio.Laplace(tablaX = tb1, favorable = FALSE)
```

### Criterio del Punto Ideal (desfav)

```{r criterioPuntoIdealDesfavECR}
criterio.PuntoIdeal(tablaX = tb1, favorable = FALSE)
```

### Resumen {-}
Con respecto a los costes, todos los criterios eligen la alternative d5.


## Problema 2 : Panadería "Pan y más"

El modelo tiene los siguientes parámetros:

* Un decisor: la dueña de la panadería

* Modelo de ganancias (favorable)

Las alternativas son:

1. `d1`: no cambiar oferta,

2. `d2`: pedir hogazas congeladas cada mes, o

3. `d3`: colocar panadero para todo el año y comprar los ingredientes.

Los posibles estados de la naturaleza son:

1. `e1`: a los clientes españoles les gusta el nuevo pan, o

2. `e2`: al los clientes españoles no les gusta el nuevo pan.

Matriz de decision o valoraciones:

```{r tablaDecisionECR}
# numero fila = alternativa, numero columna = estado.
# estado e1:
m11 = 0
m21 = (5000 - 1000) * 12
m31 = (16000 - 8000) * 12
# estado e2:
m12 = 0
m22 = -1000
m32 = (2000 - 5000) * 12 - 3000  #emplear a panadero por todo el año + costes de ingredientes

tb2 = crea.tablaX(c(m11, m12, m21, m22, m31, m32), 3, 2)

knitr::kable(data.frame(tb2), format="markdown")
```

Ahora se aplican todos los criterios, poniendo alfa = 0.4:

```{r criteriosECR}
res2 = criterio.Todos(tb2, alfa = 0.4, favorable = TRUE)
res2
```

Sólo si la dueña tiene una actitud exclusivamente pesimista elegiría la primera opción según el criterio de Wald. En cualquier otro caso, casí todos los criterios le aconsejan elegir la tercera opción.


\newpage
# LUCÍA ROMERO SÁNCHEZ

## PROBLEMA 1: Tabla de decisión 

**Construir una tabla de decisión con valores inventados y resolver el problema con los métodos o funciones individuales de Incertidumbre por separado (tanto en situación favorable como desfavorable).**
```{r echo=FALSE}
datos_1 = c(0.2,1,
            4,7,
            1,0.33,
            1,5)
crea.tablaX = function(datos_1,numalternativas=4,numestados=2) {
  
  X = matrix(datos_1,nrow=numalternativas,ncol=numestados,byrow=TRUE)
  colnames(X) = paste('e',1:numestados,sep='');
  rownames(X) = paste('d',1:numalternativas,sep='');
  return(X);
  
}

tabla_1 = crea.tablaX(datos_1, 4, 2)
tabla_1 
```

```{r echo=FALSE}
kable(tabla_1, booktabs = TRUE, caption = "Tabla de decisión",align = "c",linesep = " ") %>%
  kable_styling(latex_options = c("hold_position"),
                bootstrap_options = "striped", full_width = F) 
```

Partiendo de esta, aplicaremos los métodos estudiados:

## Criterio de Wald

### Favorable
```{r comment=NA}
WaldF=criterio.Wald(tabla_1,T)
WaldF
```
```{r echo=FALSE, comment=NA}
cat("La alternativa óptima por el criterio ",WaldF$criterio, " en el caso de ", 
    ifelse(WaldF$metodo=="favorable","beneficios","costes"),
    "\n", "es la ",names(WaldF$AlternativaOptima),
    " con un valor óptimo de ", WaldF$ValorOptimo, sep = "" )
```

### Desfavorable
```{r comment=NA}
WaldD=criterio.Wald(tabla_1,F)
WaldD
cat("La alternativa óptima por el criterio ",WaldD$criterio, " en el caso de ", 
    ifelse(WaldD$metodo=="favorable","beneficios","costes"),
    "\n", "es la ",names(WaldD$AlternativaOptima),
    " con un valor óptimo de ", WaldD$ValorOptimo, sep = "" )
```

```{r echo=FALSE, comment=NA}
```

\newpage
## Criterio Optimista

### Favorable
```{r comment=NA}
OptimistaF=criterio.Optimista(tabla_1,T)
OptimistaF
```
```{r echo=FALSE, comment=NA}
cat("La alternativa óptima por el criterio ",OptimistaF$criterio, " en el caso de ", 
    ifelse(OptimistaF$metodo=="favorable","beneficios","costes"),
    "\n", "es la ",names(OptimistaF$AlternativaOptima),
    " con un valor óptimo de ", OptimistaF$ValorOptimo, sep = "" )
```

### Desfavorable
```{r comment=NA}
OptimistaD=criterio.Optimista(tabla_1,F)
OptimistaD
```
```{r echo=FALSE, comment=NA}
cat("La alternativa óptima por el criterio ",OptimistaD$criterio, " en el caso de ", 
    ifelse(OptimistaD$metodo=="favorable","beneficios","costes"),
    "\n", "es la ",names(OptimistaD$AlternativaOptima),
    " con un valor óptimo de ", OptimistaD$ValorOptimo, sep = "" )
```

## Criterio de Hurwicz

### Favorable
```{r comment=NA}
HurwiczF=criterio.Hurwicz(tabla_1,T)
HurwiczF
```
```{r echo=FALSE, comment=NA}
cat("La alternativa óptima por el criterio ",HurwiczF$criterio, " en el caso de ", 
    ifelse(HurwiczF$metodo=="favorable","beneficios","costes"),
    "\n", "es la ",names(HurwiczF$AlternativaOptima),
    " con un valor óptimo de ", HurwiczF$ValorOptimo, sep = "" )
```

### Desfavorable
```{r comment=NA}
HurwiczD=criterio.Hurwicz(tabla_1,F)
HurwiczD
```
```{r echo=FALSE, comment=NA}
cat("La alternativa óptima por el criterio ",HurwiczD$criterio, " en el caso de ", 
    ifelse(HurwiczD$metodo=="favorable","beneficios","costes"),
    "\n", "es la ",names(HurwiczD$AlternativaOptima),
    " con un valor óptimo de ", HurwiczD$ValorOptimo, sep = "" )
```

## Criterio de Savage

### Favorable
```{r comment=NA}
SavageF=criterio.Savage(tabla_1,T)
SavageF
```
```{r echo=FALSE, comment=NA}
cat("La alternativa óptima por el criterio ",SavageF$criterio, " en el caso de ", 
    ifelse(SavageF$metodo=="favorable","beneficios","costes"),
    "\n", "es la ",names(SavageF$AlternativaOptima),
    " con un valor óptimo de ", SavageF$ValorOptimo, sep = "" )
```

### Desfavorable
```{r comment=NA}
SavageD=criterio.Savage(tabla_1,F)
SavageD
```
```{r echo=FALSE, comment=NA}
cat("La alternativa óptima por el criterio ",SavageD$criterio, " en el caso de ", 
    ifelse(SavageD$metodo=="favorable","beneficios","costes"),
    "\n", "es la ",names(SavageD$AlternativaOptima),
    " con un valor óptimo de ", SavageD$ValorOptimo, sep = "" )
```

## Criterio de La Place

### Favorable
```{r comment=NA}
LaPlaceF=criterio.Laplace(tabla_1,T)
LaPlaceF
```
```{r echo=FALSE, comment=NA}
cat("La alternativa óptima por el criterio ",LaPlaceF$criterio, " en el caso de ", 
    ifelse(LaPlaceF$metodo=="favorable","beneficios","costes"),
    "\n", "es la ",names(LaPlaceF$AlternativaOptima),
    " con un valor óptimo de ", LaPlaceF$ValorOptimo, sep = "" )
```

### Desfavorable
```{r comment=NA}
LaPlaceD=criterio.Laplace(tabla_1,F)
LaPlaceD
```
```{r echo=FALSE, comment=NA}
cat("La alternativa óptima por el criterio ",LaPlaceD$criterio, " en el caso de ", 
    ifelse(LaPlaceD$metodo=="favorable","beneficios","costes"),
    "\n", "es la ",names(LaPlaceD$AlternativaOptima),
    " con un valor óptimo de ", LaPlaceD$ValorOptimo, sep = "" )
```

## Criterio de Punto ideal

### Favorable
```{r comment=NA}
PuntoIdealF=criterio.PuntoIdeal(tabla_1,T)
PuntoIdealF
```
```{r echo=FALSE, comment=NA}
cat("La alternativa óptima por el criterio ",PuntoIdealF$criterio, " en el caso de ", 
    ifelse(PuntoIdealF$metodo=="favorable","beneficios","costes"),
    "\n", "es la ",names(PuntoIdealF$AlternativaOptima),
    " con un valor óptimo de ", PuntoIdealF$ValorOptimo, sep = "" )
```

### Desfavorable
```{r comment=NA}
PuntoIdealD=criterio.PuntoIdeal(tabla_1,F)
PuntoIdealD
```
```{r echo=FALSE, comment=NA}
cat("La alternativa óptima por el criterio ",PuntoIdealD$criterio, " en el caso de ", 
    ifelse(PuntoIdealD$metodo=="favorable","beneficios","costes"),
    "\n", "es la ",names(PuntoIdealD$AlternativaOptima),
    " con un valor óptimo de ", PuntoIdealD$ValorOptimo, sep = "" )
```

\newpage
##### PROBLEMA 2:

**Inventar un enunciado que se refiera a una situación real y realizar su resolución con la función R que devuelve la resolución de todos los métodos en una única tabla.**

Sergio es un ingeniero que trabaja en una empresa aeronáutica sevillana. Para firmar un contrato de producción de nuevos aviones, debe viajar a Madrid y alojarse durante varios días allí, por lo que debe llevarse una maleta de gran tamaño. Para su viaje está consultando 3 aerolíneas de manera que su desplazamiento le salga lo más económico posible. 
 
En cuanto al precio de los billetes, la aerolínea Ryanair ofrece el viaje de ida por 25€ y la posibilidad de reservar por adelantado el viaje de vuelta por 40€. La aerolínea Vueling, ofrece el viaje de ida por 39€ y el viaje de vuelta por 33€. Finalmente, Iberia ofrece el viaje de ida por 60€ y el viaje de vuelta por 10€.

Como él debe facturar maleta, las compañías le exigen pagar un suplemento de 45€ (Ryanair), de 29€ (Vueling) y de 25€ (Iberia).

¿En qué aerolínea debería comprar Sergio su billete de manera que su desplazamiento le salga lo más económico posible?

```{r}
datos = c(25,45,40,
          40,29,23,
          60,25,10)
crea.tablaX = function(datos,numalternativas=3,numestados=3) {
  
  X = matrix(datos,nrow=numalternativas,ncol=numestados,byrow=TRUE)
  colnames(X) = paste('e',1:numestados,sep='');
  rownames(X) = paste('d',1:numalternativas,sep='');
  return(X);
  
}

tabla_2 = crea.tablaX(datos, 3, 3)

colnames(tabla_2) = c("Precio billete","Facturación maletas","Elección asiento")
rownames(tabla_2) = c("Ryanair","Vueling","Iberia")
tabla_2

```

```{r comment=NA}
Solucion = criterio.Todos(tabla_2,0.5,F)
Solucion 
```

```{r echo=FALSE}
kable(Solucion, booktabs = TRUE,align = "c",linesep = " ") %>%
  kable_styling(latex_options = c("hold_position"),
                bootstrap_options = "striped", full_width = T) 
```

Mediante la resolución que hemos realizado, podemos concluir que la aerolínea elegida por Sergio para comprar su billete debería ser Iberia puesto que cumple con el criterio Optimista.

Por el contrario, la menos recomendable es Vueling debido a su criterio Pesimista (o también llamado criterio de Wald).

